最高法院刑事判決　　　　　　一○○年度台上字第四七七九號
上　訴　人　涂相鈴
上列上訴人因違反毒品危害防制條例案件，不服台灣高等法院高
雄分院中華民國一○○年六月三十日第二審更審判決（一○○年
度重上更(三)字第二○號，起訴案號：台灣高雄地方法院檢察署九
十三年度偵字第二○五一○號），提起上訴，本院判決如下：
    主  文
上訴駁回。
    理  由
按刑事訴訟法第三百七十七條規定：上訴於第三審法院，非以判
決違背法令為理由，不得為之；是提起第三審上訴，應以原判決
違背法令為理由，係屬法定要件。如果上訴理由書狀並非依據卷
內訴訟資料具體指摘原判決不適用何種法則或如何適用不當，或
所指摘原判決違法情事顯與法律規定得為第三審上訴理由之違法
情形不相適合時，均應認其上訴為違背法律上之程式，予以駁回
。本件原判決綜合全案證據資料，本於事實審法院之推理作用，
認定上訴人涂相鈴有其事實欄所載連續販賣第一級毒品海洛因及
第二級毒品甲基安非他命犯行（詳如原判決附表一所載）。因而
撤銷第一審關於上訴人部分科刑之判決，改判仍依行為時連續犯
關係，就上訴人販賣海洛因五次及甲基安非他命四次，先分別論
以連續販賣第一級毒品及連續販賣第二級毒品各一罪，然後再依
想像競合犯關係，從一重論上訴人以連續販賣第一級毒品罪，並
依毒品危害防制條例第十七條第一項規定減刑後，處有期徒刑八
年六月，復諭知相關之從刑。已詳敘其所憑證據及認定之理由；
對於上訴人所辯何以不足採信，亦在理由內詳加指駁及說明；俱
有卷存證據資料可資覆按。上訴人上訴意旨略以：警員於詢問時
謊騙伊謂證人葉添丁已指證伊販賣毒品，並恫稱：如不承認販賣
毒品，將被檢察官羈押等語；復利誘謂：如承認販毒犯行，除不
會被羈押外，並可適用證人保護法規定獲減免刑責云云。伊因擔
心遭羈押，始自白販賣毒品犯行。又伊於警詢時雖有律師在場陪
同，但因警員打電話向檢察官確認同意「保證不羈押」及「適用
證人保護法」二條件後，律師始勸伊自白販毒犯行，惟事後接辦
檢察官並未適用證人保護法規定為伊請求減免刑責。故伊於警詢
及偵查中之自白，係受國家機關詐欺、利誘及脅迫所致，該項自
白應無證據能力。原判決竟認伊於警詢及偵查中之自白均具有適
法證據能力，而採為伊犯罪之證據，自屬不當。又原判決雖採用
卷附電話監聽譯文及扣案之海洛因一包、甲基安非他命三包及夾
鏈袋二包等物，作為伊販賣毒品之補強佐證。但該監聽錄音譯文
內所稱「硬的」、「軟的」、「甜的」、「鹹的」等用語，是否
即指毒品尚非明確，且其中並無明顯交易毒品情節。又縱認係交
易毒品暗語，亦不能據以證明雙方已達成買賣合意並已交付毒品
。而上述扣案之毒品及夾鏈袋數量不多，係伊自行施用之物，亦
不能據以證明伊有販賣毒品犯行，原判決遽採為伊販賣毒品之補
強證據，顯有未洽。再葉添丁於警詢時已否認與伊見面係為購買
毒品；原判決竟以該證人所述，與伊前揭非出於自由意識之自白
及證人王少寧所述不符，即不予採信，殊非允洽。此外，每月收
入新台幣（下同）二、三萬元供一家四口生活，以及一人持有二
支以上行動電話之情形，甚為常見。原判決竟以伊夫蘇美榮每月
薪資僅六萬元，扣除伊每月施用毒品花費三萬元，僅餘約三萬元
，顯不足以供伊家庭生活開銷，以及伊一人持用二支行動電話，
遽謂伊有販賣毒品營利犯行，亦有違誤云云。惟證據之取捨及事
實之認定，均為事實審法院之職權，倘其採證認事並未違背證據
法則，自不得任意指為違法而執為適法之第三審上訴理由。上訴
人雖主張其於警詢之自白，係出於警方及檢察官以利誘、詐欺等
不正方法所取得。然經原審調查第一審勘驗上訴人警詢錄音帶結
果，認為警員陳俊明雖有杜撰葉添丁指證上訴人販賣毒品，及以
如不承認販賣毒品，可能被檢察官羈押等不實事項誤導上訴人，
但上訴人並未因此而承認其有販賣毒品犯行，係因其所委任之律
師張清雄與其溝通並分析利弊後，始自白犯罪（詳如下述），因
認該警員前揭誤導行為與上訴人自白之間並無因果關係，尚難遽
謂其自白係「出於」警方使用上述不正方法所致（見一審卷第二
七九、二八一、二八二、二八六、二八九、二九一至二九五頁，
原判決第五頁第二至二十三行）。並以上訴人於警詢時，律師張
清雄始終在場陪同；而上訴人之所以自白販賣毒品犯行，係因該
律師表示若上訴人自白，將成立販賣毒品重罪，惟檢察官若同意
不羈押，並適用證人保護法規定，伊可勸導上訴人自白並供出毒
品上游。警員陳俊明則請該律師將證人保護法相關規定及自白之
利害關係向上訴人解釋、分析，並強調「我現在不是逼他要去做
（即自白），取決他們自己決定」、「我是看他們猶豫不決啊，
他們怕我在給他繞，在騙他們，由你們律師這方面，法令拿出來
，由法律解釋給他，看我有沒有在騙他們」等語。並當場打電話
詢問承辦檢察官洪期榮，經該檢察官表示若上訴人自白且符合相
關規定，則同意不予羈押並適用證人保護法規定。律師張清雄乃
表示「就不收押，那我們今天就做一個願意適用證人保護法，妳
就先坦承自己的部分，再指證上游部分」等語（見一審卷第二八
四至二八六、二八九、二九一、二九三、二九四頁，原判決第三
頁第十行至第四頁第十行）。原判決並說明：警員陳俊明於訪談
上訴人及製作警詢筆錄過程中，上訴人之辯護人均在場，隨時向
其解釋及分析相關法律適用及效果，並提出有利之條件交換。上
訴人亦表示若其承認，將「卡販賣」重罪，顯見其明瞭自白販賣
毒品之不利結果。況證人保護法第十四條第一項之立法本旨，本
即藉刑罰減免之誘因，以鼓勵被告或犯罪嫌疑人，使其勇於供出
與案情有重要關係之待證事項或其他正犯或共犯犯罪之事證，以
協助檢察官有效追訴其他正犯或共犯。上訴人於警詢時既有律師
張清雄陪同，經由該律師解釋、剖析相關法律效果後，應已充分
瞭解其自白所可能面臨之法律追訴，且嗣於檢察官偵訊時，其辯
護人亦始終在場陪同，而上訴人亦自白販賣毒品犯行，況檢察官
亦函覆第一審謂其同意上訴人適用證人保護法規定（見一審卷第
二九八頁），尚難謂上訴人於警詢及偵查中之自白，均係出於警
員或檢察官利誘、詐欺等不正方法所取得，因認上訴人於警詢、
偵查之自白，均有證據能力（見原判決第四頁第十一行至倒數第
二行）。並說明：上訴人所以未能適用證人保護法規定減免其刑
，係因該法第十四條第一項規定必須「因而使檢察官得以追訴該
案之其他正犯或共犯」者，始得依該條項規定減輕或免除其刑。
上訴人雖供出其毒品來源為朱志勝，但朱某與上訴人就本件販賣
毒品並無正犯或共犯關係，尚難依上開規定減輕或免除其刑。惟
上訴人既供出其毒品來源，並因而使警方破獲朱志勝及相關毒品
網絡，合依毒品危害防制條例第十七條第一項規定減輕其刑等情
綦詳（見原判決第十七頁倒數第十一行至第十八頁第二行），經
核於法無違。上訴意旨置原判決明確之論斷於不顧，徒憑己見指
摘原判決採證不當，自非適法之第三審上訴理由。又所謂補強證
據，並不以證明全部犯罪構成要件事實為必要，若其內容與被告
自白之犯罪具有相當關聯性，得以佐證被告之自白非屬虛構，能
予保障其自白之真實性者，即足當之。原判決以上訴人除被警方
查扣海洛因一包、甲基安非他命三包、空包裝一只及夾鏈袋二包
外，依卷附通訊監察譯文所載，上訴人與葉添丁及數名不詳姓名
之人通話時均提及「硬的」、「甜的」、「男的」、「啤酒」、
「軟的」、「鹹的」、「女的」、「高梁酒」、「半半」、「半
」、「一張」等語。而上訴人於警詢已明確供稱其中所謂「硬的
」、「甜的」、「男的」、「啤酒」係指甲基安非他命；「軟的
」、「鹹的」、「女的」、「高梁酒」係指海洛因；另「半半」
係指半錢的一半，「半」係指半錢重，「一張」則係指一千元等
情不諱，因認上述通訊監察譯文及扣案之毒品及夾鏈袋等物，均
與上訴人自白販賣毒品之事實具有相當關聯性，得以佐證其自白
之真實性，因而採為上訴人自白之補強證據，於法尚無不合。上
訴意旨謂前揭證據資料均不足資為其販賣毒品之補強佐證，而指
摘原判決不當，亦非合法之第三審上訴理由。再證人葉添丁於警
詢時雖否認其與上訴人見面之目的係為購買毒品，並稱：伊當時
係與其老闆王少寧欲前往與上訴人見面同往看裝潢工作云云。然
原判決對其證詞已詳加審酌，並於理由內說明：葉添丁所述不僅
與上訴人自白內容不符，且與證人王少寧於警詢時所陳：伊係印
刷業務經理，當天係因葉添丁無車而應其要求載其至現場，伊並
非葉添丁之老闆等語互相歧異，可見葉添丁（原判決誤載為王少
寧）所陳與事實不符，其至現場之目的確係購買毒品無訛等情綦
詳（見原判決第十一頁第十六至二十三行），核其論斷與經驗、
論理法則無違。上訴意旨任意指摘原判決此部分採證亦有不當，
仍非適法之第三審上訴理由。此外，上訴人之夫蘇美榮於第一審
證稱上訴人並未販賣毒品等語，而為有利於上訴人之證述。原判
決乃於理由內說明：上訴人之夫蘇美榮自承每日與上訴人相處十
二小時，二人並非時刻形影不離，且其每月薪資僅六萬元，扣除
上訴人每月施用毒品花費三萬元後，僅餘約三萬元，尚不足以供
上訴人全家生活開銷；且上訴人係家庭主婦，並無兼職或業務上
需要，竟持用二支行動電話，且與多位不熟識之人頻繁通訊，而
談話內容又多涉及交易毒品之暗語等情（見原判決第十四頁第十
行至最末行），因認蘇美榮所述不可採信。係以上述情況作為彈
劾蘇美榮證詞之憑信性，並非作為上訴人犯罪之積極證據。上訴
意旨執此指摘原判決不當，同非合法之第三審上訴理由。至其餘
上訴意旨，無非仍執其在原審之同一辯解，就原判決採證認事職
權之適法行使，以及原判決已明確論斷說明之事項，漫為爭論，
均非依據卷內訴訟資料具體指摘原判決不適用何種法則或如何適
用不當。揆之首揭說明，應認其上訴為違背法律上之程式，予以
駁回。
據上論結，應依刑事訴訟法第三百九十五條前段，判決如主文。
中    華    民    國  一○○  年    八    月  三十一  日
                      最高法院刑事第五庭
                          審判長法官  洪  文  章  
                                法官  王  居  財  
                                法官  郭  毓  洲  
                                法官  韓  金  秀  
                                法官  沈  揚  仁  
本件正本證明與原本無異
                                      書  記  官  
中    華    民    國  一○○  年    九    月    一    日
                                                    ｍ